最高法院刑事判決　　　　　　　　　　　　　　　九十一年度台上字第四九二九號
　　上　訴　人　甲　○
右上訴人因偽造文書案件，不服台灣高等法院中華民國八十九年六月十四日第二審更
審判決（八十九年度上更(一)字第四二七號，起訴案號：台灣台北地方法院檢察署八十
五年度偵字第二五三四０號），提起上訴，本院判決如左：
    主  文
原判決撤銷，發回台灣高等法院。
    理  由
本件原判決認定上訴人甲○係台北市○○○路○段一四七號九樓同辰有限公司負責人
，自民國八十五年七月間起，在大陸廣東省三水縣佛三路三之一號三水機械廠開模製
造電視遊樂器用控制器（俗稱搖桿），並在台組裝，且在該商品包裝盒加印偽造日商
新力電腦娛樂股份有限公司（下稱新力電腦公司）playstation 條碼Ｚ00000000000J3
及偽造日商西雅企業股份有限公司（下稱西雅公司）SATURN條碼0000000ST0004 ，組
裝完成後，分別以每個新台幣（下同）七百五十元代價出售。嗣於同年九月十八日經
法務部調查局台北市調查處查獲，扣得如原判決附表所示搖桿等物等情。因而撤銷第
一審所為無罪之判決，改判論處上訴人行使偽造私文書，足以生損害於公眾及他人罪
刑（處有期徒刑三月）。固非無見。
惟查：(一)、有罪判決書所記載之犯罪事實，為論罪科刑適用法律之基礎，故凡於適用
法律有關之重要事項，必須詳加認定，明確記載，然後於理由內敘明犯罪事實所憑之
證據及認定之理由，始足為適用法律之依據。若事實未有此記載，而理由加以說明，
為理由失其依據而屬矛盾；如事實有此記載，理由未予說明，則為理由不備，按諸刑
事訴訟法第三百七十九條第十四款規定，其判決當然為違背法令。又刑法第二百十六
條、第二百十條之行使偽造私文書罪，係以行為人偽造私文書之行為，足生損害於公
眾或他人為構成要件。原判決就上訴人於包裝盒上所印上開條碼，於理由內固說明其
冒用「國碼」足以生損害於中華民國商品條碼策進會對條碼之管理，冒用「廠商代碼
」足以生損害及告訴人之商業利益及商品之控管。乃認所為係犯刑法之行使偽造準私
文書罪，並於主文諭知「甲○行使偽造私文書，足以生損害於公眾及他人」。然於事
實欄對於上訴人偽造上開條碼之行為，並未認定其有足生損害於公眾或他人情形，致
其理由之論敘，已失其事實依據，而有主文、理由與事實不相一致之違誤。(二)、刑法
上之行使偽造私文書及準私文書罪，必須提出偽造之私文書或準私文書，本於該文書
之內容有所主張方得成立。依原判決事實，係認上訴人於包裝盒上加印偽造屬新力電
腦公司及西雅公司之條碼，且於組裝完成後，以每個七百五十元價格出售等情，而論
以行使偽造準私文書罪刑；似認其偽造屬準私文書性質之條碼，持以行使之對象，係
一般消費者。然原判決於理由內又謂商品條碼制度，本即設計以機器掃瞄後利用電腦
判讀記錄廠商貨品之出貨紀錄，其設計是方便流通物品業者，國際貿易業者可使用國
際商品控管系統，並非供一般消費者以肉眼辨識等語；似又指其以該偽造條碼行使之
對象為流通物品業者與國際貿易業者，而非一般消費者。致此一事實認定與其理由之
論述，亦有前後相互矛盾之違誤可指。(三)、原判決事實既認上訴人自八十五年七月間
起，係在其產製之電視遊樂器用控制器包裝盒上，分別偽造屬日商新力電腦公司及日
商西雅公司之條碼，且於組裝完成後，持以販售等情，則其偽造屬準私文書性質之條
碼行為，似非祇一個行為。原判決對上訴人多次偽造準私文書犯行，未說明其法律上
之關係為何，僅論以單純一罪，亦嫌理由不備。(四)、意圖欺騙他人，而就商品之原產
國或品質，為虛偽之標記或其他表示者，處一年以下有期徒刑、拘役或一千元以下罰
金，刑法第二百五十五條第一項定有明文。依原判決認定之事實，上訴人所販售之電
視遊樂器用控制器（俗稱搖桿），係在大陸廣東省之機械廠所開模製造，並在台灣組
裝，其原產國非日本國甚明，則其明知猶在其包裝盒上，分別偽造屬日商新力電腦公
司及日商西雅公司之條碼，主觀上不無企圖使人誤認其原產國，而有欺騙他人意圖。
如果無訛，似與上開商品虛偽標記罪之構成要件相當，且與原判決所論行使偽造私文
書罪間有裁判上一罪關係，應為起訴效力所及，原判決對之未予併論，應有已受請求
之事項，未予判決之違法。以上或係上訴意旨所指摘，或為本院得依職權調查之事項
，應認原判決仍有撤銷發回更審之原因。原判決不另諭知無罪部分，基於審判不可分
之原則，併予發回。
據上論結，應依刑事訴訟法第三百九十七條、第四百零一條，判決如主文。
中      華      民      國    九十一    年      九      月      五      日
                              最高法院刑事第十二庭
                                  審判長法官  張  淳  淙
                                        法官  謝  俊  雄
                                        法官  蘇  振  堂
                                        法官  張  春  福
                                        法官  呂  丹  玉
      右正本證明與原本無異
                                              書  記  官
中      華      民      國    九十一    年      九      月     十一     日
